臺灣新北地方法院刑事判決
                                     110年度易字第1036號
公  訴  人  臺灣新北地方檢察署檢察官
被      告  陳字泓



選任辯護人  薛智友律師
            王琬華律師
上列被告因詐欺案件，經檢察官提起公訴（110 年度偵字第
31347號、第37382號），本院判決如下：
    主    文
陳字泓幫助犯洗錢防制法第十四條第一項之洗錢罪，處有期徒刑
伍月，併科罰金新臺幣壹萬元，罰金如易服勞役，以新臺幣壹仟
元折算壹日。
    事    實
一、陳字泓明知金融機構帳戶為個人信用、財產之重要表徵，具
    有一身專屬性質，申設金融機構帳戶亦無特殊條件限制，任
    何人得同時在不同金融機構申設多數帳戶供己用，並可預見
    將銀行帳戶提供不詳人士使用，可能遭人利用為詐欺取財轉
    帳匯款之犯罪工具，便利犯罪者收取贓款，且他人提領後即
    產生遮斷資金流動軌跡以逃避國家追訴、處罰之效果。竟基
    於縱使他人將其帳戶用以從事詐欺取財之財產犯罪行為，亦
    不違反其本意之幫助詐欺取財及洗錢犯意，於民國109 年7
    月底至同年月9月8日前某日，在臺北市某處，交付其所申設
    使用之臺灣新光商業銀行東三重分行帳號0000000000000帳
    戶（下稱本案帳戶）之存摺予綽號「小晟」（下稱「小晟」
    ）之人或綽號「小高」（下稱「小高」）之人，嗣又透過通
    訊軟體Line告知自身身份證字號、網路銀行帳號、密碼予真
    實姓名年籍不詳Line暱稱「豹子頭」（下稱「豹子頭」）之
    人，容任他人作為詐欺取財匯款帳戶，以此方式幫助他人從
    事詐欺取財、洗錢犯行。而該取得本案帳戶前開資料之人（
    下稱某甲)即基於詐欺取財之犯意，以附表所示方式，使附
    表所示被害人陷於錯誤，而依指示，於附表所示時間，匯款
    至附表所示之款項至本案帳戶，或將本案帳戶設為自身帳戶
    之約定帳戶，某甲再操作網路銀行轉帳至本案帳戶（詐欺方
    式、金額均如附表所示），某甲復操作本案帳戶網路銀行轉
    出款項，以此方式製造金流之斷點，致無法追查詐欺金額之
    去向，而隱匿該等犯罪所得。嗣附表所示之人發覺有異，報
    警處理，始悉上情。
二、案經林香蓮訴由高雄市政府警察局仁武分局、陳麗娟訴由臺
    中市政府警察局第五分局報請臺灣新北地方檢察署檢察官偵
    查起訴。
    理    由
一、按被告以外之人於審判外之言詞或書面陳述，除法律有規定
    者外，不得作為證據；被告以外之人於審判外之陳述，雖不
    符刑事訴訟法第159 條之1 至第159 條之4 之規定，而經當
    事人於審判程序同意作為證據，法院審酌該言詞陳述或書面
    陳述作成時之情況，認為適當者，亦得為證據；當事人、代
    理人或辯護人於法院調查證據時，知有第159 條第1 項不得
    為證據之情形，而未於言詞辯論終結前聲明異議者，視為有
    前項之同意，刑事訴訟法第159 條第1 項、第159 條之5 分
    別定有明文。本案以下所引供述證據，檢察官、被告及其辯
    護人同意作為證據（見本院卷第75至77頁），又檢察官、被
    告及其辯護人迄言詞辯論終結前未就上開證據之證據能力聲
    明異議（見本院卷第155至173頁）。本院審酌上開證據並非
    公務員違法取得，亦無證據力明顯過低之情形，復經本院於
    審判期日就上開證據進行調查、辯論，依法自有證據能力。
二、得心證之理由：
  ㈠被告固坦承本案帳戶為其申辦使用，惟矢口否認有何幫助詐
    欺、洗錢犯行，辯稱：伊經由網路應徵工作，對方欲以轉帳
    方式支付薪資，伊才交付帳戶存摺及告知網路銀行帳號、密
    碼云云。
  ㈡經查：
  1.本案帳戶係被告於107年8 月27日申請開立，至遲於109 年7
    月底前為被告使用，被告於109年7月底至同年9月8日（即本
    案帳戶匯入52萬)之間，陸續交付本案帳戶之存摺，及告知
    本案帳戶網路銀行帳號、密碼予他人一情，業經被告於本院
    審理時供陳在卷（見本院卷第157至158頁、第162至163頁、
    第166頁），並有臺灣新光商業銀行股份有限公司集中作業
    部111 年2 月14日新光銀集作字第1110100554號函暨所附開
    戶資料及交易明細在卷足憑（見本院卷第117至121頁），前
    開事實首堪認定。
  2.附表所示被害人分別於附表所示時間，遭附表所示方式詐騙
    ，致附表所示被害人陷於錯誤，匯款或將本案帳戶設為自身
    帳戶之約定帳戶，致附表所示金額匯入或轉帳至本案帳戶內
    ，旋遭轉出等情，亦據證人林香蓮、陳麗娟於警詢時證述明
    確，並有附表證據欄所示證據可佐（卷證所在詳附表證據欄
    所示），此部分事實亦可認定。
　3.依現今金融交易情形，任何人均可辦理金融帳戶存摺使用，
    如無特殊目的，實無另取他人金融帳戶使用之理，而金融帳
    戶為個人理財工具，一般人皆可以存入最低開戶金額之方式
    自由申請開設金融帳戶，並無任何特殊之限制，且得同時在
    不同金融機構申請多數存款帳戶使用，並無另取他人帳戶使
    用之必要。而金融存款帳戶，攸關個人財產權益之保障，專
    屬性甚高，若非與本人有密切關係者，不可能出借或交付個
    人帳戶予人，縱有交付個人帳戶予他人使用之特殊情形，亦
    必會先行認確所交付之人相關資訊、瞭解該人使用帳戶之目
    的始行提供。又不肖犯罪集團經常收取並利用他人金融機構
    帳戶以遂詐欺犯行，類此案件層出不窮，亦屢經新聞媒體再
    三披露，且近來金融機構多有提醒民眾勿將帳戶提供他人使
    用之警示標語，故避免金融帳戶此等專屬性甚高之物品被不
    明人士利用作為財產犯罪之工具，實屬依一般生活經驗即能
    體察之常識，且知悉帳戶密碼即可轉移帳戶內現金，此為大
    眾皆知之理。被告自承教育程度為高職畢業，且本案帳戶及
    網路銀行帳戶均係被告所申設，其除持有本案帳戶外，尚有
    其他帳戶，其知悉告知他人本案帳戶網路銀行帳號密碼，他
    人即可存入款項等語（見本院卷第159頁、第168至169頁）
    ，由前各情，堪認被告對事務判斷能力並無違常，且對金融
    帳戶之申請及使用等情知之甚明。則被告將其所有之本案帳
    戶之存摺、網路銀行帳號、密碼交予他人，已可預見此舉將
    可供他人自由使用本案帳戶，作為收受他人詐欺所得款項及
    他人提領或轉出款項後，即無法追查詐欺金額之去向，而隱
    匿該等犯罪所得等情，其有容認其帳戶供他人作為詐欺取財
    犯罪時使用及洗錢之不確定幫助詐欺取財及洗錢故意，甚為
    灼然。至被告是否知悉「洗錢」之法律定義、要件一節，無
    礙被告行為業已構成「洗錢」之認定。
  4.被告雖辯稱其係因應徵工作而交付本案帳戶之存摺、網路銀
    行帳號、密碼，做為薪資轉帳及測試之用云云。然果如被告
    所述，其提供本案帳戶係供薪資轉帳之用，然該帳戶既係為
    存入薪資，被告只需告知對方帳號即可供存入薪資或轉帳，
    實無交付存摺甚或辦理網路銀行並告知網路銀行密碼之必要
    。況支付薪資者僅需將薪資悉數存入受領薪資之人指定之帳
    戶內即已完成給付，縱日後受領薪資之人無法順利自帳戶內
    提領款項，該受領薪資或帳戶所有人逕向銀行請求給付即可
    ，且被告可否順利提領帳戶金錢一節，要與核發薪資者無關
    ，被告顯無告知對方其網路銀行帳號、密碼之必要。更遑論
    依被告於檢察官偵查中所述:薪資每日結算等語（見偵31347
    號卷第90頁），既如此，若對方無法順利給付薪資，即可立
    即反映，實無交付本案帳戶以供測試之必要。更進者，依被
    告供述（見本院卷第159頁、第163頁、第168頁）及其所提
    出之Line對話截圖（見偵字37382號卷第9頁、本院卷第47至
    65頁、第166至168頁），其與Line通訊軟體暱稱「兩面宿儺
    」洽談工作內容，其告知本案帳戶網路銀行帳號、密碼對象
    為Line通訊軟體暱稱「豹子頭」，與其相約見面洽談工作、
    拿取本案帳戶存摺之人為「小晟」、「小高」，其所接觸人
    均係暱稱或綽號，其亦不知前開Line通訊軟體暱稱之人與「
    小晟」、「小高」是否同一人，被告顯然對其所交付本案帳
    戶資訊之人毫無所悉，被告猶稱認為對方為正常公司，信任
    對方云云，亦屬無據。
  5.綜上所述，被告確有交付本案帳戶存摺及告知網路銀行帳號
    、密碼予他人任意使用，且其可預見此舉將可能作為收受他
    人詐欺所得款項及他人提領款項後，即無法追查詐欺金額之
    去向，而隱匿該等犯罪所得等情，其有容認其帳戶供他人作
    為詐欺取財犯罪時使用及洗錢之不確定幫助詐欺取財及洗錢
    故意，亦甚灼然。被告辯稱係因應徵工作而交付云云，顯違
    情理，洵無可採。
　6.被告就其交付本案帳戶存摺、告知本案帳戶網路銀行帳號、
    密碼之時間及對象等情，前後所述不一，且與卷證不相吻合
    ，故僅能被告歷次供述佐以本案帳戶內資金狀況、通訊軟體
    截圖內容，認定被告交付之時間範圍及對象。再被告自稱其
    告知本案帳戶網路銀行帳號、密碼對象為Line通訊軟體暱稱
    「豹子頭」，與其相約見面洽談工作、拿取本案帳戶存摺之
    人為「小晟」、「小高」之人，因無法確認「豹子頭」與「
    小晟」或「小高」或實際使用本案帳戶網路銀行帳號、密碼
    是否同一人，故就對附表所示被害人詐欺，使其匯款至本案
    帳戶，或將本案帳戶設為約定帳戶知人另以某甲稱之。又雖
    附表編號2所示之被害人於遭詐欺取財過程中，實施詐欺者
    或有超過三人、冒用政府機關或公務員名義之情形，然被告
    僅係提供本案帳戶存摺、網路銀行帳號、密碼予他人，並無
    積極事證證明被告知悉取得、使用本案帳戶者具體詐欺手段
    ，故應為有利被告之認定，而僅論被告幫助普通詐欺犯行。
  ㈢綜上所述，被告犯行堪以認定。本件事證明確，自應依法論
    科。
三、論罪科刑
  ㈠按刑法上之幫助犯，係指以幫助之意思，對於正犯資以助力
    ，而未參與實施犯罪之行為者而言。被告交付本案帳戶存摺
    及告知網路銀行帳號、密碼予他人用以詐欺附表所示被害人
    匯入金錢或供他人操作網路銀行匯入金錢，而遂行詐欺取財
    ，且該人復將款項移轉而出，以致無法追查詐欺金額之實際
    去向，而隱匿該等犯罪所得，然並無證據證明被告與對附表
    所示被害人實施詐欺取財、洗錢犯行者有犯意聯絡或行為分
    擔之共同詐欺、洗錢犯行，故核被告對他人詐欺取財、洗錢
    犯行資以助力之所為，係犯刑法第30條第1 項、第339條第1
     項前段之詐欺取財、洗錢防制法第14條第1 項洗錢罪之幫
    助犯。被告提供本案帳戶存摺及告知網路銀行帳號、密碼之
    一個幫助行為，使詐欺正犯對附表所示被害人犯數詐欺取財
    罪，為想像競合犯。被告以一個行為同時幫助詐欺取財、洗
    錢犯行，為想像競合犯，應從一重論以幫助洗錢罪。被告係
    基於幫助洗錢之意思，提供帳戶存摺及告知網路銀行帳號、
    密碼，供詐欺贓款匯入、轉移而隱匿去向所用，係提供構成
    要件以外之助力，為幫助犯，應依刑法第30條第2 項規定減
    輕其刑。起訴書雖未記載被告涉犯幫助一般洗錢罪及陳麗娟
    帳戶於109年9月17日9時29分匯款31萬至本案帳戶之犯罪事
    實，惟檢察官於本院審理時業已補充此部分犯行（見本院卷
    第101至105頁），而此部分與經起訴論罪之幫助詐欺取財犯
    行間，有想像競合之裁判上一罪關係，已如前述，應為起訴
    之效力所及，復經本院於審理時告知此部分罪名辯論（見本
    院卷第153-154頁），本院自得併予審究。 
  ㈡爰以行為人之責任為基礎，審酌被告本案帳戶存摺及告知網
    路銀行帳號、密碼供人詐欺取財及洗錢，助長詐欺犯行，且
    隱匿犯罪所得去向，致使被害人因受詐欺而損失之財物無從
    追索，所為自無足取，且被害人所失款項分為新臺幣（下同
    ）10萬元、1千餘萬，損害非輕，而被告犯罪後未能面對己
    非，顯無反省悔改之意，犯後態度難認良好，及其自陳學歷
    、工作生活狀況，暨其犯罪動機、手段、本案犯罪並未獲得
    利益等情狀，判處如主文所示之刑。
四、沒收
  ㈠本案帳戶之存摺，雖為供犯罪所用之物，然因被告業已交予
    他人而移轉所有，非屬被告所有之物，且未扣案，亦非違禁
    物，況本案帳戶因本案而遭列為警示帳戶一節，有卷附受理
    詐騙帳戶通報警示簡便格式表在卷可參，前開帳戶應不致再
    為犯罪所用，欠缺刑法上重要性，爰不予宣告沒收。
  ㈡被告否認交付本案帳戶予人使用，且否認因此獲取報酬，復
    無積極事證可認被告確已獲得犯罪所得，而附表所示被害人
    遭詐欺之財物，為詐欺正犯之犯罪所得，並非被告犯罪所得
    ，爰不就此諭知沒收，併予敘明。
據上論斷，應依刑事訴訟法第299 條第1 項前段，洗錢防制法第
14條第1 項、刑法30條第1項前段、第2 項、第339 條第1 項、
第55條、第42條第3項，刑法施行法第1 條之1 第1 項，判決如
主文。
案經檢察官陳亭君偵查起訴，檢察官朱曉群到庭執行職務。
中　　華　　民　　國　　111 　年　　3 　　月　　29　　日
                  刑事第九庭審判長法  官  何燕蓉
                                      
　　　　　　　　　　　　　　　　　法  官  林米慧
                                      
　　　　　　　　　　　　　　　　　法  官  林翊臻
上列正本證明與原本無異。
如不服本判決，應於判決送達後20日內敘明上訴理由，向本院提
出上訴狀 (應附繕本) ，上訴於臺灣高等法院。其未敘述上訴理
由者，應於上訴期間屆滿後20日內向本院補提理由書「切勿逕送
上級法院」。
                                  書記官  林進煌
中　　華　　民　　國　　111 　年　　4 　　月　　1 　　日
附錄本案論罪科刑法條：
洗錢防制法第14條
有第二條各款所列洗錢行為者，處7年以下有期徒刑，併科新臺
幣5百萬元以下罰金。
前項之未遂犯罰之。
前二項情形，不得科以超過其特定犯罪所定最重本刑之刑。
中華民國刑法第339 條第1 項
意圖為自己或第三人不法之所有，以詐術使人將本人或第三人之
物交付者，處5 年以下有期徒刑、拘役或科或併科1 千元以下罰
金。
附表：（備註：1.金額：新臺幣
　　　        2.偵一卷：110偵字31347號卷
　　　　　　　　偵二卷：110偵字37382號卷）
編號 告訴人 詐騙方式 匯款時間 匯款金額 證據  1 林香蓮 109年9月14日，以通訊軟體LINE暱稱「何康」及電話與林香蓮聯繫，佯稱係林香蓮姪子，急需金錢向其借款云云，致林香蓮陷於錯誤，於右列時間匯入右列款項至本案帳戶。 109年9月17日14時28分 10萬元 1.證人林香蓮之證述（見偵一卷第 　11至12頁） 2.存摺影本、存入憑條（見偵一卷第14頁、第63頁） 3.受理刑事案件報案三聯單、內政部警政署反詐騙諮詢專線紀錄表、金融機構聯防機制通報單（見偵一卷第23至27頁） 4.截圖（見偵一卷第13頁）        2 陳麗娟 109年8月28日起，陸續偽裝中華電信客服人員、警官、洗錢防制科科長、檢察官，以電話向陳麗娟佯稱其證件遭人盜用開立銀行帳戶，涉嫌洗錢犯罪，須將名下外幣轉為新臺幣、開設網路銀行帳戶告知密碼、將本案帳戶設為約定轉帳帳戶，作為調查之用云云，致陳麗娟陷於錯誤，於同年9月7日、8日陸續辦理其所有台北富邦商業銀行帳號000000000000號帳戶、國泰世華商業銀行000000000000號帳戶、新光商業銀行帳號0000000000000號帳戶之網路銀行帳戶，並將本案帳戶設為上開3個帳戶之約定轉帳帳戶，並告知上開3個帳戶之網路銀行帳號、密碼予某甲遂於操作前開3個網路銀行，於右列時間轉帳右列款項至本案帳戶。  109年9月8日13時12分 200元  1.證人陳麗娟之證述（見偵二卷第 　19至29頁） 2.存摺影本、存入憑條（見偵二卷第43至45頁） 3.受理刑事案件報案三聯單、內政部警政署反詐騙諮詢專線紀錄表、受理詐騙帳戶通報警示簡便格式表、金融機構聯防機制通報單（見偵二卷第 　87至125頁） 4.照片（見偵二卷第31至42頁）    109年9月8日13時40分 52萬元     109年9月9日10時13分 50萬元     109年9月10日10時27分 50萬元     109年9月10日16時54分 100萬元     109年9月11日10時21分 50萬元     109年9月11日11時55分 100萬元     109年9月12日17時23分 150萬元     109年9月13日16時31分 100萬元     109年9月13日16時37分 50萬元     109年9月14日9時41分 100萬元     109年9月14日9時50分 50萬元     109年9月15日10時6分 100萬元     109年9月15日10時39分 50萬元     109年9月16日11時42分 98萬元     109年9月16日11時48分 2萬元     109年9月16日12時53分 47萬元     109年9月16日12時56分 3萬元     109年9月17日9時29分 31萬元